臺灣臺中地方法院刑事判決
111年度金訴字第1404號
公  訴  人  臺灣臺中地方檢察署檢察官
被      告  張凱鈞



上列被告因違反洗錢防制法等案件，經檢察官提起公訴（111年
度偵字第6142號），被告於準備程序中就被訴事實為有罪之陳述
，經受命法官聽取當事人之意見後，由本院合議庭裁定由受命法
官獨任以簡式審判程序，判決如下：
    主    文
張凱鈞幫助犯洗錢防制法第十四條第一項之洗錢罪，處有期徒刑
參月，併科罰金新臺幣壹萬元，罰金如易服勞役，以新臺幣壹仟
元折算壹日。
    犯  罪 事  實
一、張凱鈞依其智識及社會生活經驗，知悉金融機構帳戶係個人
    理財之重要工具，為攸關個人財產、信用之表徵，若將金融
    帳戶相關物件提供予不法集團成員，將可能遭不法集團作為
    詐欺被害人並指示被害人匯入款項之用，再將該犯罪所得提
    取轉出，製造金流斷點，以掩飾、隱匿犯罪所得真正去向而
    逃避檢警之追緝，竟仍基於縱使帳戶被用以收受詐欺贓款、
    製造金流斷點，亦不違背其本意之幫助詐欺取財與幫助洗錢
    之不確定故意，於民國110年10月12日23時許，在臺中市○○
    區○○路0段000號之「統一便利超商溪州門市」，將其所申辦
    之中國信託商業銀行（下稱中信銀行）帳號000-0000000000
    00號帳戶之存摺、金融卡（含密碼）以快遞寄送方式，實姓
    名、年籍不詳、化名「何秉霖」之詐欺集團成員，容任該人
    及其所屬詐欺集團成員利用上開帳戶作為詐騙他人匯款使用
    。嗣該詐欺集團成員取得張凱鈞所交付前揭帳戶資料後，即
    共同意圖為自己不法之所有而詐欺取財之犯意聯絡，於附表所
    示之時間，以附表所示方式，分別向附表編號1至3所示之曾
    美滿等3人施用詐術，致其等均陷於錯誤，而於附表所示時
    間，依該詐欺集團成員指示，將如附表所示之款項，匯入張
    凱鈞所申辦之前開金融帳戶內。嗣因如附表所示之曾美滿等
    人察覺受騙而分別報警處理，始循線查獲。
二、案經曾美滿、王泰英訴由花蓮縣警察局新城分局報告臺灣臺
    中地方法院檢察署檢察官偵查起訴。
    理    由
一、上揭犯罪事實，訊據被告張凱鈞於本院準備程序、審理時坦
    承不諱，核與如附表所示被害人王家燻、告訴人曾美滿、王
    泰英於警詢指述其等遭詐騙後，將款項匯入被告前揭金融帳
    戶等情節大致相符（見偵卷51-54、83-85、115-117頁），
    並有張凱鈞詐騙帳戶交易明細一覽表（<以下均為偵卷>第17
    頁）、110年10月13日物品保管合約書（第29頁）、張凱鈞
    之中國信託商業銀行花蓮分行台幣帳戶帳號000000000000存
    款存摺影本（第31頁）、中國信託商業銀行股份有限公司11
    0 年11月29日中信銀字第110224839321116 號函文暨檢附該
    分行帳號000000000000開戶資料及交易明細（第33至39頁）
    、被害人王家燻於新竹市警察局第一分局西門派出所報案之
    LINE通訊軟體聯絡、對話及交易紀錄(第55至61頁）、內政
    部警政署反詐騙諮詢專線紀錄表(第63至64頁)、受理詐騙帳
    戶通報警示簡便格式表(第65頁)、金融機構聯防機制通報單
    (第67頁)、陳報單(第73頁)、受(處)理案件證明單(第75頁)
    、告訴人曾美滿於嘉義縣警察局中埔分局三和派出所報案之
    LINE通訊軟體聯絡及交易紀錄(第87頁)、110年10月14日郵
    政跨行匯款申請書（第89頁）、內政部警政署反詐騙諮詢專
    線紀錄表(第93至95頁)、受理詐騙帳戶通報警示簡便格式表
    (第97頁)、陳報單(第101頁)、受理各類案件紀錄表(第103
    頁)、受(處)理案件證明單(第105頁)、告訴人王泰英於新北
    市政府警察局中和分局秀山派出所報案之其與詐欺集團成員
    之通聯紀錄（第119至123頁）、110年10月15日中國信託商
    業銀行新臺幣存提款交易憑證（第125頁）、內政部警政署
    反詐騙諮詢專線紀錄表(第127至126頁)、受理詐騙帳戶通報
    警示簡便格式表(第129頁)、金融機構聯防機制通報單(第13
    1頁)、受(處)理案件證明單(第137頁)在卷可稽。綜上，本
    件事證明確，被告犯行洵堪認定，應依法論科。　　
二、論罪之說明：
　㈠查提供金融帳戶之存摺、提款卡（含密碼）之行為人，因已
    將帳戶提款資料提供他人使用，失去對自己帳戶之實際管領
    權限，若無配合親自提款，即無收受、持有或使用特定犯罪
    所得，且無積極之移轉或變更特定犯罪所得之行為，尚非屬
    洗錢防制法第2條第1款、第3款所稱之洗錢行為。同法第2條
    第2款之掩飾、隱匿行為，目的在遮掩、粉飾、隱藏、切斷
    特定犯罪所得與特定犯罪間之關聯性，是此類洗錢行為須與
    欲掩飾、隱匿之特定犯罪所得間具有物理上接觸關係（事實
    接觸關係）。而提供金融帳戶存摺、提款卡及密碼供他人使
    用，嗣後被害人雖匯入款項，然此時之金流仍屬透明易查，
    在形式上無從合法化其所得來源，未造成金流斷點，尚不能
    達到掩飾或隱匿特定犯罪所得之來源、去向及所在之作用，
    須待款項遭提領後，始產生掩飾、隱匿之結果。故而，行為
    人提供金融帳戶存摺、提款卡及密碼，若無參與後續之提款
    行為，自非洗錢防制法第2條第2款所指洗錢行為，無從成立
    一般洗錢罪之直接正犯。惟金融帳戶乃個人理財工具，依我
    國現狀，申設金融帳戶並無任何特殊限制，且可於不同之金
    融機構申請多數帳戶使用，是依一般人之社會通念，若見他
    人不以自己名義申請帳戶，反而收購或借用別人之金融帳戶
    以供使用，並要求提供存摺、提款卡及告知密碼，則提供金
    融帳戶者主觀上如認識該帳戶可能作為對方收受、提領特定
    犯罪所得使用，對方提領後會產生遮斷金流以逃避國家追訴
    、處罰之效果，仍基於幫助之犯意，而提供該帳戶之存摺、
    提款卡及密碼，以利洗錢實行，仍可成立一般洗錢罪之幫助
    犯。是以，行為人提供金融帳戶存摺、提款卡及密碼予不認
    識之人，固非屬洗錢防制法第2條所稱之洗錢行為，不成立
    一般洗錢罪之正犯；然行為人主觀上如認識該帳戶可能作為
    收受、提領特定犯罪所得使用，他人提領後會產生遮斷資金
    流動軌跡以逃避國家追訴、處罰之效果，仍基於幫助之犯意
    而提供，則應論以幫助犯一般洗錢罪，此乃最高法院最近所
    持之一致見解（最高法院108年度台上字第3101號判決意旨
    參照）。　　　　
  ㈡刑法之幫助犯，係對於犯罪與正犯有共同之認識，而以幫助
    之意思，對於正犯資以助力，而未參與實施犯罪之行為者而
    言。是如未參與實施犯罪構成要件之行為，且係出於幫助之
    意思提供助力，即屬幫助犯，而非共同正犯。被告出借上開
    帳戶之存摺、金融卡等資料予詐欺者使用，但被告單純提供
    上開帳戶之存摺、金融卡等資料供人使用之行為，並不等同
    於向被害人以欺罔之詐術行為，亦非洗錢行為，且卷內亦無
    積極證據證明被告與本件實施詐騙之人有詐欺、洗錢之犯意
    聯絡，或有何參與詐欺或洗錢行為，被告上揭所為，應屬詐
    欺取財、洗錢構成要件以外之行為，在無證據證明被告係以
    正犯犯意參與犯罪之情形下，應認被告所為係幫助犯而非正
    犯。故核被告所為，均係犯刑法第30條第1項前段、第339條
    第1項之幫助詐欺取財罪，及刑法第30條第1項前段、洗錢防
    制法第14條第1項之幫助一般洗錢罪。 
　㈢被告係以一提供金融帳戶資料之行為，幫助不詳之詐欺集團
    成員詐取附表所示3名被害人（告訴人）之財物及隱匿詐欺
    取財罪所得之來源、去向，屬一行為而觸犯幫助詐欺取財罪
    及幫助一般洗錢等罪，為想像競合犯（含對多數財產法益、
    及同時觸犯幫助詐欺取財、幫助洗錢），應從一重論以幫助
    洗錢罪處斷。
三、爰以行為人之責任為基礎，審酌被告不思以正當方式獲取報
    酬，竟貪圖小利，提供上開帳戶存摺、金融卡及密碼予不詳
    之人，幫助他人犯罪，致使真正犯罪者得以隱匿其等身分，
    助長詐欺犯罪猖獗，破壞社會治安及金融秩序，更將造成警
    察機關查緝犯罪之困難，且使各該被害人受有匯入前開金融
    帳戶金額之損失，並產生遮斷資金流動軌跡，所為於法有違
    ，被告於本院雖坦承犯行，然未能與本件被害人（告訴人）
    達成和解之後態度，暨其自陳大學畢業、目前從事旅館房務
    員、臨時工、月薪約新臺幣2萬8千元，本件係因與母親為創
    業所需資金始鋌而走險之動機被告僅提供單一帳戶資料、被
    害人（告訴人）所受損害程度等一切情狀，量處如主文所示
    之刑，並就併科罰金部分，諭知易服勞役之折算標準。末查
    ，本件查無證據證明被告有獲取任何報酬，自無未扣案之犯
    罪所得應予沒收或追徵價額之問題，附此敘明。　 
據上論斷，應依刑事訴訟法第273條之1第1項、第299條第1項前
段，判決如主文。
本案經檢察官詹長輝提起公訴，檢察官何建寬到庭執行職務。
中　　華　　民　　國　　111 　年　　9 　　月　　19　　日
                  刑事第十三庭  法　官　劉敏芳
以上正本證明與原本無異。
如不服本判決應於收受送達後20日內向本院提出上訴書狀，並應
敘述具體理由；其未敘述上訴之理由者，應於上訴期間屆滿後20
日內向本院補提理由書（均須按他造當事人之人數附繕本）「切
勿逕送上級法院」。
告訴人或被害人如不服判決，應備理由具狀向檢察官請求上訴，
上訴期間之計算，以檢察官收受判決正本之日起算。
　　　　                        書記官　顏偉林
中　　華　　民　　國　　111 　年　　9 　　月　　19　　日
附表：
編號 告訴人/被害人 詐欺集團詐騙匯款之方式 匯款時間 匯款金額 告訴人及被害人提供之證據資料  1 王家燻（未提告） 假冒被害人王家燻友人撥打電話向被害人王家燻借款，致被害人王家燻於錯誤，而依詐欺集團成員指示匯款。 110年10月14日11時43分許 3萬元 1.手機通話紀錄截圖。 2.自動櫃員機交易明細翻拍照片。  2 曾美滿（提告） 假冒告訴人曾美滿友人撥打電話向告訴人曾美滿借款，致告訴人曾美滿陷於錯誤，而依詐欺集團成員指示匯款。 110年10月14日13時22分許 4萬元 1.通訊軟體LINE對話紀錄截圖。 2.郵政跨行匯款申請書影本。  3 王泰英（提告） 假冒告訴人王泰英親友撥打電話向告訴人王泰英借款，致告訴人王泰英陷於錯誤，而依詐欺集團成員指示匯款。 110年10月15日15時許 9萬元 1.手機通話紀錄截圖。 2.中國信託銀行新臺幣存提款交易憑證。 

附錄本案論罪科刑法條全文：
刑法第30條
幫助他人實行犯罪行為者，為幫助犯。雖他人不知幫助之情者，
亦同。
幫助犯之處罰，得按正犯之刑減輕之。

刑法第339條第1項
意圖為自己或第三人不法之所有，以詐術使人將本人或第三人之
物交付者，處5年以下有期徒刑、拘役或科或併科50萬元以下罰
金。

洗錢防制法第14條第1項
有第2條各款所列洗錢行為者，處7年以下有期徒刑，併科新臺幣
5百萬元以下罰金。